臺灣高等法院刑事判決　　　　　　　　　九十一年度上訴字第二二六０號
　　上　訴　人
　　即　被　告　乙○○
　　指定辯護人　本院甲○辯護人
右上訴人，因違反毒品危害防制條例案件，不服臺灣桃園地方法院，九十年度訴字第
二０三三號，中華民國九十一年六月四日第一審判決（起訴案號：臺灣桃園地方法院
檢察署九十年度偵字第一五一一八號）提起上訴，本院判決如左：
    主    文
原判決撤銷。
乙○○販賣第一級毒品，累犯，處有期徒刑捌年，褫奪公權伍年。
扣案之毒品海洛因兩包（淨重五．五０公克）沒收銷燬之。
    事    實
一、乙○○綽號「阿海」，前於八十一年間因施用毒品案件，經法院判處有期徒刑三
    年三月確定，於八十三年入監執行後，於八十四年五月二日經假釋而於八十六年
    四月二十三日假釋期滿執行完畢。
二、緣有丙○○者欲購買第一級毒品海洛因，乃於九十年八月三十一日上午以其所有
    之0000000000號行動電話透過0000000000號行動電話與乙
    ○○聯絡，向乙○○稱欲購買海洛因，乙○○以當時並無毒品為由，而未成交，
    惟告知如有毒品時，將以電話聯絡。嗣於同日十七時三十六分許，乙○○意圖販
    賣營利，即以0000000000號行動電話撥打丙○○上開電話通知丙○○
    ，告以已有毒品，可至桃園縣中壢市○○街二十三號處拿貨，丙○○即騎機車前
    往。同日十七時四十一分許丙○○至該處後即以電話告知乙○○其已到達，雙方
    約定購買新台幣（下同）一萬二千元之海洛因一包，乙○○乃自中壢市○○街二
    十三號處走出並交付海洛因一包與丙○○，惟丙○○因未有現金而未當場給與乙
    ○○一萬二千元，丙○○取貨後即騎機車離開，旋即為埋伏之警員查獲，並扣得
    其所購買之第一級毒品海洛因一包（毛重三．八公克）。丙○○被逮捕後向警方
    供稱其所持有之毒品係向乙○○所購買者，警方再於九十年九月二日至上開銘傳
    街二十三號附近埋伏，於該日十八時許在中壢市○○路公園內查獲乙○○，並扣
    得乙○○所有之第一級毒品海洛因二包（淨重五．五０公克）。
三、案經桃園縣警察局中壢分局報請臺灣桃園地方法院檢察署檢察官偵查起訴。
    理    由
一、訊之被告乙○○雖坦承其有於上述時地交付一包第一級毒品海洛因與丙○○不諱
    ，惟否認其有販買毒品之犯行，辯稱：丙○○被查獲之海洛因，是伊和丙○○二
    人合資去買的，伊出資一萬八千元，丙○○出資一萬二千元，總共買了二錢半，
    所以伊拿了一錢半，另外一錢給丙○○。
二、經查：
  1.證人即查獲本件之警員勞勝輝於原審審理時稱：「本件係伊所查獲者，其等是接
    到情報後先抓到丙○○，其等先在監控之中壢市○○街二十三號前埋伏，因為該
    處出入複雜。當時其等看到有一個人先從屋內出來，這時剛好有一部機車也騎過
    來，騎機車的人就是丙○○，從屋內走出的那個人就走向那台機車，他們二人不
    知道在拿什麼東西，騎機車的人拿到東西後，就很快的迴轉離開，伊和同事就去
    追那機車，因為丙○○之前曾被其等查獲過，所以其等一看就知道騎機車的人就
    是丙○○，當時丙○○身上有查獲毒品，丙○○才說身上的毒品是向乙○○購買
    的，並且提供被告的電話。過了二、三天才去抓乙○○，其等本來是要聲請搜索
    票的，但因為被告沒有設籍在那裏，所以其等就先過去埋伏。後來其等看到乙○
    ○把機車停在公園，他可能有看到其等的車停在那邊，可能知道其等要上前去抓
    他了，就把身上東西丟在地上，他說他的毒品是向「黃姐」買的，他否認販賣毒
    品給丙○○，還說那些毒品是他和丙○○合資去買的」等語。依其所述，堪認同
    案之丙○○確有自被告處取得海洛因之事。
  2.證人丙○○於警訊時稱：「為警查扣之海洛因係伊所有者，是一個綽號「阿海」
    的男子賣給伊的，聯絡行動電話是0000000000。伊是八月三十一日十
    二時許以其0000000000號行動電話打給『阿海』000000000
    0行動電話，問他有沒有海洛因，『阿海』說現在沒有貨，如果有貨會打行動電
    話給伊，於三十一日十九時四十分許接到『阿海』以0000000000行動
    電話打入其0000000000行動電話說有東西了，叫伊過去中壢市○○街
    二十三號拿貨，隨即伊就騎ＩＱＮ－四五二號機車前往，到達銘傳街二十三號門
    口時，伊以0000000000行動電話打給『阿海』，然後『阿海』從銘傳
    街二十三號走出，便將一包海洛因交給伊，伊說多少錢先欠，方便再給，因當時
    下雨，伊就趕快騎機車離去，伊只有被查獲日向『阿海』購買海洛因，『阿海』
    賣給伊海洛因，因伊該日沒有錢，下回再跟他算，為警查獲之海洛因一包（經警
磅秤約三．八公克）約市價一萬二千元。警方所提示之乙○○口卡即是賣給伊海
    洛因之『阿海』」等語。經原審調取證人上開行動電話於九十年八月三十一日之
    通聯紀錄查證結果，該電話於該日確有與0000000000行動電話通話多
    次，分別為上午十時四十五分（受話，通話時間二十六秒）、十二點二十七分（
    受話，通話時間二十二秒）、十三點六分（發話，通話時間四秒）、十三時十七
    分（受話，通話時間十九秒）、十九時三十六分（受話，通話時間七秒）、十九
    時四十一分（發話，通話時間十五秒）有該門號之通聯紀錄在卷可稽，其通話情
    形與證人警訊所述其早上十二時許及下午十九時許與「阿海」之通話情形相符；
    而丙○○為警查獲時，警方並無調取其通聯紀錄，故自無使其為符合通聯紀錄之
    供述，是丙○○上開之供述，並無瑕疵可指，足信其所稱以電話與「阿海」者聯
    絡購買海洛因之事為真正。另其於偵查中稱：伊是向「阿海」之人買的，買過一
    次，在被抓那天，時間是九十年八月三十一日傍晚七點左右等語。於原審訊問時
    猶指其所稱之「阿海」即係在庭之被告。被告在本院審理時亦自承其綽號為「阿
    海」，故被告確有販賣第一級毒品海洛因與丙○○情事，殊堪認定。
  3.雖證人丙○○於原審審理時及本院調查時翻異前供，稱伊未向被告購買毒品，本
    件是伊與被告合資一同至員林購買的，拿到海洛因後回到中壢，阿海將伊買的部
    分拿給伊，伊就騎機車離開，因為被警方看到阿海拿海洛因給伊，警方就跟著伊
    並抓伊，警察一直說伊是向阿海買海洛因，伊說不是這樣，是伊和阿海一起去買
    的，當時是從中壢坐下午十二點到一點的自強火車到員林向「傅姐」拿貨，然後
    坐火車回中壢，到達時約下午七、八點，被告就在他住處門口交一包給伊云云。
    惟查依前開電話通聯紀錄顯示，被告與丙○○於當日上午十二時廿七分下午十三
    時六分、十三時十七分尚有通話，而中壢至員林之自強號火車，於中午時僅有中
    壢開之十二時五十七分班車，當時被告與丙○○果真一同到員林，何須在車內仍
    以行動電話聯絡？且在員林已取得海洛因，並已分裝好，又何須回到中壢市被告
    住處門口，再由被告交付丙○○？故證人所供顯違常理。被告在原審審理及本院
    調查時所供係與丙○○合資到員林購買，丙○○在當時亦已交付一萬二千元，與
    事實不符，亦無可取。被告在本院審理時，亦已供承並無與丙○○到員林購買海
    洛因。雖其仍稱交與丙○○之海洛因係合資購買，依前揭說明，顯係卸責之詞，
    殊無可採。又查獲之毒品係屬海洛因，亦有法務部調查局鑑定通知書附卷足憑，
    則被告所販賣之毒品確為海洛因無疑。
  4.被告因否認有前揭之販賣行為，致無法得知其得利情形，惟販賣第一級毒品刑罰
    極重（死刑或無期徒刑），查毒品交易為政府極力查緝之犯罪行為，雖政府之嚴
    格查緝，然仍不能使其斷絕，其因除施用者之不能自拔外，更以販賣之巨利存在
    ，政府查緝越嚴，毒品之價格則越高，其販售者之所得益厚。被告如無得利之意
    ，自無冒嚴刑之險而販賣毒品與人之理，是其營利之意亦足認定。
  5.綜上所述，本件事證已明，被告販賣犯行足堪認定。所辯無非圖免之語，洵不足
    採，犯行足堪認定。
三、核被告所為，係犯毒品危害防制條例第四條第一項之罪。其因販賣而持有之低度
    行為，為進而販賣之高度行為所吸收，不另論罪。查被告前於八十一年間因施用
    毒品案件，經法院判處有期徒刑三年三月確定，於八十三年入監執行後，於八十
    四年五月二日經假釋而於八十六年四月二十三日假釋期滿執行完畢，有本院全國
    前案紀錄表在卷可稽，其於五年內再犯本件有期徒刑以上之罪，為累犯，本罪為
    死刑、無期徒刑依法不得加重。查毒品為禍至大，茲被告明知毒品而販賣，散播
    毒害，其無視法禁之態度，殊非足取，所罰本不宜輕；惟本罪之法定刑為死刑或
    無期徒刑，其罰極重，立法者固冀重刑以遏止毒品之危害，然本件被告販賣之數
    量甚少，其對象為一，被告雖否認犯罪，然因畏罪而飭詞圖免本為人情之常，如
    仍處以上述之法定刑，顯有情輕法重之情形，爰依刑法第五十九條規定減輕其刑
    。原審予以論科，固非無見，惟原判決就被告累犯部分，於理由內未敘明所犯為
    死刑或無期徒刑，依法不得加重其刑，尚有未洽，再扣案之毒品海洛因二包（淨
    重五．五０公克），原判決未依毒品危害防制條例第十八條第一項之規定宣告沒
    收銷燬，亦有未妥。被告上訴否認販賣雖無可採，但原判決既有可議，自應予撤
    銷改判，茲審酌被告販賣毒品，危害社會，惟數量不多及犯罪後之態度等一切情
    狀，衡情量處如主文第二項所示之刑，又依其犯罪性質，本院認有褫奪其公權之
    必要，爰併宣告褫奪公權五年。又從被告於被查獲時所丟棄之毒品海洛因二包（
    淨重五．五０公克），係屬違禁物，應予依法宣告沒收銷燬之。
四、被告販賣之價款一萬二千元，丙○○於警訊時稱其尚未給付與被告，亦無證據證
    明被告已收受，故被告就此尚無有因販賣所得之財物，無得為沒收之宣告。
據上論斷，應依刑事訴訟法第三百六十九條第一項前段、第三百六十四條、第二百九
十九條第一項前段，毒品危害防制條例第四條第一項、第十八條第一項，刑法第十一
條、第四十七條、第五十九條、第三十七條第二項，判決如主文。
本案經檢察官蔡瑞宗到庭執行職務。
中    華    民    國    九十一    年      九        月        十七      日
                            臺灣高等法院刑事第十七庭
                                審判長法  官  陳  正  雄
                                      法  官  許  錦  印
                                      法  官  許  宗  和
右正本證明與原本無異。
如不服本判決應於收受送達後十日內向本院提出上訴書狀，其未敘述上訴之理由者並
得於提起上訴後十日內向本院補提理由書（均須按他造當事人之人數附繕本）。
                                      書記官  吳  鎮  鑫
中    華    民    國      九十    年      九        月      二十三      日
附錄：本案論罪科刑法條全文：
毒品危害防制條例第四條第一項
製造、運輸、販賣第一級毒品者，處死刑或無期徒刑；處無期徒刑者，得併科新臺幣
一千萬元以下罰金。
